臺灣高等法院刑事判決
110年度上易字第109號
上  訴  人  
即  被  告  劉志祥




上列上訴人因妨害自由等案件，不服臺灣基隆地方法院109年度
易字第299號，中華民國109年9月9日第一審判決（起訴案號：臺
灣基隆地方檢察署109年度偵字第726號），提起上訴，本院判決
如下：
    主  文
原判決關於強制罪部分、暨定應執行刑部分，均撤銷。
劉志祥犯強制罪，處拘役伍拾日，如易科罰金，以新臺幣壹仟元
折算壹日。
其他上訴駁回。
上開撤銷改判及上訴駁回部分，應執行拘役捌拾日，如易科罰金
，以新臺幣壹仟元折算壹日。
    事  實
一、劉志祥（所涉恐嚇部分，另為不起訴處分）於民國109年1月
    11日19時40分許，駕駛車號000-0000號自小客車附載友人簡
    志霖、詹官達（此二人部分，另為不起訴處分），沿新北市
    萬里區台二線往金山方向行駛，因不滿同向前方由蔡博硯所
    駕駛車號000-0000號自小客車附載其妻即該自小客車所有權
    人陳郁婷車速過慢，竟基於毀損、強制之犯意，在台二線44
    .5公里處，以切入蔡博硯車道急煞再駕車停在蔡博硯所駕駛
    車號000-0000號自小客車右前方，阻擋車號000-0000號自小
    客車行進，以此強暴手段迫使蔡博硯停車，妨害蔡博硯、陳
    郁婷行使通行道路權利，再持拔釘器（未扣案）下車走到車
    號000-0000號自小客車駕駛座旁，以拔釘器敲破車號000-00
    00號自小客車駕駛座車窗玻璃，致令不堪使用，致生損害於
    陳郁婷。
三、案經陳郁婷訴由新北市政府警察局金山分局報告臺灣基隆地
    方檢察署檢察官偵查起訴。 
    理  由
壹、程序部分：
　　按被告以外之人於審判外之陳述，雖不符刑事訴訟法第159
    條之1至第159條之4之規定，而經當事人於審判程序同意作
    為證據，法院審酌該言詞陳述或書面陳述作成時之情況，認
    為適當者，亦得為證據；當事人、代理人或辯護人於法院調
    查證據時，知有第159條第1項不得為證據之情形，而未於言
    詞辯論終結前聲明異議者，視為有前項之同意，同法第159
    條之5第1項、第2項有明文規定。查本判決下列認定事實所
    引用之本院作為得心證依據之被告以外之人於審判外陳述，
    經本院審理時逐項提示，除上開爭執而業如前述外，就所餘
    部分，檢察官、上訴人即被告劉志祥（下稱被告）均同意作
    為證據而並未爭執，且未於言詞辯論終結前聲明異議，本院
    審酌各項證據作成時之狀況，尚無違法取得證據及證明力明
    顯過低等瑕疵，且與本案待證事實間具有相當關聯，作為證
    據充足全案事實之認定，應屬適當，依刑事訴訟法第159條
    之5第1項規定，均有證據能力。另本判決下列認定事實所引
    用之其餘證據，均經依法踐行調查證據程序，亦無違法取得
    、不得作為證據之情形或顯有不可信之情況，且均與本案具
    關連性，認以之作為證據應屬適當，故揆諸上開規定，認上
    揭證據資料均有證據能力。
貳、實體部分：
一、本案認定犯罪事實所憑之證據及理由：
　　上揭事實，業據被告於警詢、偵查、原審及本院坦承不諱，
    核與告訴人陳郁婷及被害人蔡博硯於警詢、偵查之指訴、證
    人詹官達於警詢之證述情節相符，並有車輛詳細資料報表、
    監視器翻拍照片4張、遭毀損車輛照片6張、檢察官當庭勘驗
    筆錄1份、行車記錄器光碟1片在卷可佐，足徵被告前揭任意
    性自白與事實相符，堪以採信。綜上所述，本案事證明確，
    被告犯行堪以認定，應依法論科。
二、論罪：
（一）核被告所為，係犯刑法第304條第1項之強制罪及同法第35
      4條之毀損罪。被告以一強制行為，同時妨害告訴人陳郁
      婷及被害人蔡博硯行使通行道路權利，侵害數個人法益，
      為同種想像競合犯，此部分應依刑法第55條規定以一罪處
      斷。被告所犯上開2罪，犯意各別，行為互異，應予分論
      併罰。
（二）被告前因數次施用第二級毒品案件，先後經臺灣臺北地方
      法院以103年度審簡字第1726號判決處有期徒刑3月、2月
      （共2罪）及定應執行有期徒刑4月確定（下稱甲案）；以
      104年度簡字第68號判決處有期徒刑3月確定（下稱乙案）
      ；以104年度審簡字第691號判決處有期徒刑3月確定（下
      稱丙案），上開甲、乙案件，經同院以104年度聲字第767
      號裁定應執行有期徒刑6月確定，與丙案接續執行後，於1
      05年4月14日縮刑期滿執行完畢出監，有本院被告前案紀
      錄表在卷可考，其於徒刑執行完畢5年以內，故意再犯本
      件有期徒刑以上之罪，為累犯。惟若不分情節，基於累犯
      者有其特別惡性及對刑罰反應力薄弱等立法理由，一律加
      重最低本刑，於不符合刑法第59條所定要件之情形下，致
      生行為人所受之刑罰超過其所應負擔罪責之個案，其人身
      自由因此遭受過苛之侵害部分，對人民受憲法第8條保障
      之人身自由所為限制，不符憲法罪刑相當原則，牴觸憲法
      第23條比例原則。於此範圍內，有關機關應自司法院釋字
      第775號解釋公布之日起2年內，依本解釋意旨修正之。於
      修正前，為避免發生上述罪刑不相當之情形，法院就該個
      案應依本解釋意旨，裁量是否加重最低本刑（司法院釋字
      第775號解釋參照）。是被告前開執行完畢之施用毒品等
      前案，與本案所犯強制、毀損等犯行，並無罪質上之關聯
      ，非同類型之犯罪，犯罪手段、動機亦屬有別，難認其對
      於本案犯行具有累犯之特別惡性及有對於刑罰反應力薄弱
      之情形，考量本案情節被告之主觀惡性、危害程度及罪刑
      相當原則，爰不依刑法第47條第1項規定加重其刑。
三、撤銷改判及科刑審酌部分：
　　原審認被告如事實欄所示強制罪部分事證明確，予以論罪科
    刑，固非無見。惟查：被告所為強制罪部分，應係同時侵害
    數個人法益，為同種想像競合犯，業如前述，原判決此部分
    漏未論及，尚有未當。被告上訴意旨請求從輕量刑，為無理
    由，惟原判決既有上揭可議之處，自應由本院將原判決予以
    撤銷改判。爰以行為人責任為基礎，審酌被告不滿告訴人蔡
    博硯駕駛車輛之車速較慢，竟切入告訴人蔡博硯行駛之車道
    並驟然減速煞停阻擋車輛行進，影響告訴人蔡博硯行車權利
    及陳郁婷通行道路權利，更有影響交通安全之虞，堪認被告
    主觀惡性及犯罪所生之危害非輕，又原審雖安排被告與告訴
    人2人調解，惟迄今不見被告具有賠償之誠意，有本院公務
    電話查詢紀錄表在卷可參，應值非難，然被告於本院已就案
    情坦承不諱，兼衡其犯罪之手段、目的、告訴人2人所受損
    害，被告自陳教育程度為高中畢業、現從事電視台幕後製作
    、月薪新臺幣3萬多元、有姊姊需其扶養（見原審卷第89頁
    ）等一切情狀，量處如主文第2項所示之刑，並諭知易科罰
    金之折算標準。
四、上訴駁回：
　　原審審理結果，認被告所犯毀損部分罪證明確，而適用刑法
    第354條規定，並以行為人責任為基礎，審酌被告所為上開
    強制犯行後，更手持拔釘器毀損上開車輛車窗玻璃尋釁洩憤
    ，因而導致告訴人陳郁婷所有物發生毀損，堪認被告主觀惡
    性及犯罪所生之危害非輕，又原審雖安排被告與告訴人2 人
    調解，惟迄今仍不見被告具有賠償之誠意，有本院公務電話
    查詢紀錄表在卷可參，應值非難，然被告於本院已就案情坦
    承不諱，兼衡其犯罪之手段、目的、告訴人2人所受損害，
    被告自陳教育程度為高中畢業、現從事電視台幕後製作、月
    薪3萬多元、有姊姊需其扶養等一切情狀，認被告犯毀損他
    人物品罪，處拘役30日，並諭知易科罰金之折算標準，核無
    認定事實錯誤、量刑瑕疵或違背法令之情形，其結論尚無不
    合。茲原判決已詳予審酌認定被告犯行所依憑之證據、刑法
    第57條各款及前開所列情狀，兼以被告犯罪情節、素行、生
    活狀況、犯後態度始終坦承犯行，惟仍未與告訴人達成和解
    等一切情狀，就被告毀損犯行所為量處拘役30日，核屬原審
    量刑職權之適法行使，並無違反罪刑相當及比例原則；且關
    於科刑資料之調查，業就犯罪情節事項，於論罪證據調查階
    段，依各證據方法之法定調查程序進行調查，另就犯罪行為
    人屬性之單純科刑事項，針對被告相關供述，提示調查，使
    當事人有陳述意見之機會，並允就科刑範圍表示意見，自無
    科刑資料調查內容無足供充分審酌而適用法則不當之違法情
    形，是原審量刑並無濫用量刑權限，亦無判決理由不備，或
    其他輕重相差懸殊等量刑有所失出或失入之違法或失當之處
    。被告上訴意旨請求從輕量刑，惟其迄今無法與告訴人達成
    和解云云，是其上訴為無理由，應予駁回。
五、衡酌被告上開強制、毀損犯行，其犯罪性質、犯罪方法、過
    程態樣、所侵害之法益、各罪之責任非難重複程度等情，及
    對其施以矯正之必要性及宣告刑刑罰效果的邊際遞減關係等
    ，整體非難評價其應受矯治之程度，並兼衡責罰相當與刑罰
    經濟之原則，爰就上開撤銷改判及上訴駁回部分所處之罪刑
    ，併定應執行刑如主文第4項所示。
據上論斷，應依刑事訴訟法第368條、第369條第1項前段、第364
條、第299條第1項前段，刑法第304條第1項、第55條、第41條第
1項前段、第51條第6款，刑法施行法第1條之1第1項，判決如主
文。
本案經檢察官曾忠己到庭執行職務。
中　　華　　民　　國　　110 　年　　5 　　月　　27　　日
                  刑事第十七庭  審判長法　官  鄭水銓
                                      法　官  黃雅芬
                                      法　官  沈君玲
以上正本證明與原本無異。
不得上訴。
                                      書記官  曾彥碩
中　　華　　民　　國　　110 　年　　5 　　月　　27　　日
附錄：本案論罪科刑法條全文
中華民國刑法第304條
以強暴、脅迫使人行無義務之事或妨害人行使權利者，處 3 年
以下有期徒刑、拘役或 9 千元以下罰金。
前項之未遂犯罰之。

中華民國刑法第354條
毀棄、損壞前二條以外之他人之物或致令不堪用，足以生損害於
公眾或他人者，處 2 年以下有期徒刑、拘役或 1 萬 5 千元以
下罰金。